臺灣臺中地方法院民事判決
111年度中簡字第689號
原      告  賴文鐘  
            陳秀鳳  
共      同
訴訟代理人  黃幼蘭律師
被      告  高久茵  


            高玉黛  

上列當事人間請求遷讓房屋等事件，本院於民國111年7月1日言
詞辯論終結，判決如下：
    主      文
一、被告應將門牌號碼臺中市○區○○街000號5樓房屋騰空遷讓交
    還原告。
二、被告應給付原告新臺幣8,000元，並自民國110年11月25日起
    至遷讓交還第一項房屋之日止，按月給付原告新臺幣8,000
    元。
三、被告高久茵應給付原告陳秀鳳新臺幣12,000元，並自民國11
    0年11月25日起至遷讓交還第一項房屋之日止，按月給付原
    告陳秀鳳新臺幣4,000元。
四、原告陳秀鳳其餘之訴駁回。
五、訴訟費用新臺幣2,320元由被告負擔十分九，餘由原告陳秀
    鳳負擔。 
六、本判決原告勝訴部分得假執行。 
    事實及理由
壹、程序事項：
    被告二人經合法通知，未於言詞辯論期日到場，核無民事訴
    訟法第386條各款所列情形，爰依原告之聲請，由其一造辯
    論而為判決。
貳、實體事項：
一、原告主張：
　㈠原告賴文鐘所有臺中市○區○○街000號5樓房屋（下稱系爭房屋
    ），交由原告陳秀鳳管理、使用。被告高久茵於民國108年8
    月25日與原告陳秀鳳簽訂房屋租賃契約書，向原告承租系爭
    房屋，租賃期限自108年8月26日起至110年8月25日止，每月
    租金新臺幣（下同）8,000元，押租金為2個月租金16,000元
    （下稱系爭租約）。被告高久茵向原告陳秀鳳承租系爭房屋
    後，其母即被告高玉黛亦搬至系爭房屋居住。於系爭租約屆
    期後，被告二人未將系爭房屋返還給原告，被告二人現即屬
    無權占用，原告陳秀鳳依系爭租約第13條第1項約定請由被
    告高久茵、原告賴文鐘依民法第767條第1項前段規定，請求
    被告騰空並交還系爭房屋。
  ㈡租期屆期，被告二人至本院言詞辯論終結前，尚未將系爭房
    屋遷讓交還原告，原告得向被告二人請求相當於租金之不當
    得利，扣除原告高久茵繳納押租金16,000元，被告二人尚應
    給付原告8,000元，原告依不當得利法律關係，請求被告二
    人給付。
  ㈢依系爭租約第13條第3項後段約定，被告高久茵未依約定返還
    系爭房屋時，除得請求相當月租金額外，並得請求相當月租
    金額一倍之違約金至返還為止，原告陳秀鳳爰依系爭租約上
    開約定，請求被告高久茵應給付給原告陳秀鳳等語。
  ㈣並聲明：⒈如主文第一、二項所示。⒉被告高久茵應給付原告
    陳秀鳳24,000元，並自110年11月25日起，至騰空並返還第
    一項房屋之日止，按月給付原告陳秀鳳8,000元。
二、被告抗辯：
　㈠被告高玉黛部分：被告高久茵因遭詐騙，而損失金錢及帳戶
    ，亦因此需面臨司法訴訟，致被告高久茵已無力負擔租金，
    方積欠租金。被告高玉黛雖多方面籌錢，仍無力租屋和搬家
    ，目前仍在努力籌錢，一旦籌到，定迅速搬家等語。
　㈡被告高久茵經合法通知，未於言詞辯論期日到場，亦未提出
    書狀為任何聲明或陳述。
三、本院之判斷：
　㈠原告請求被告二人遷讓交還系爭房屋，為有理由：
　　按所有人對於無權占有或侵奪其所有物者，得請求返還之。
    對於妨害其所有權者，得請求除去之。承租人於租賃關係終
    止後，應返還租賃物。承租人租金支付有遲延者，出租人得
    定相當期限，催告承租人支付租金，如承租人於其期限內不
    為支付，出租人得終止契約。民法第767條第1項、第455條
    、第440條第1項、第2項分別定有明文。經查：
　⒈原告主張原告賴文鐘為系爭房屋所有權人，原告賴文鐘將系
    爭房屋管理使用權交予原告陳秀鳳，原告陳秀鳳與被告高久
    茵訂立系爭租約，租賃期限於110年8月25日已屆期，被告高
    玉黛住於系爭房屋，被告二人於租期屆至後未搬離，無權占
    用系爭房屋等事實，已據原告提出系爭房屋之房屋稅繳款書
    、租賃契約書為證（見本院卷第25-37頁）。又參以被告高
    玉黛亦不否認現仍居住在系爭房屋，無繳納房租乙情（見本
    院卷第89-93頁）。再參以被告高久茵對原告主張之事實，
    已於相當時期受合法之通知，未於言詞辯論期日到場，亦未
    提出準備書狀爭執者。依本院調查證據之結果，堪信原告之
    主張為真實。
　⒉基上，原告賴文鐘依民法第767條第1項規定，請求被告二人
    遷讓交還系爭房屋，原告陳秀鳳依系爭租約、民法第455條
    之法律關係，請求被告高久茵遷讓交還系爭房屋，應屬有據
    。
  ㈡按押租金之主要目的在於擔保承租人履行租賃債務，故租賃
    關係消滅後，承租人如有欠租或其他債務不履行時，其所交
    付之押租金，發生當然抵充之效力（最高法院87年度台上字
    第1631號判決意旨可參）。按無法律上之原因而受利益，致
    他人受損害者，應返還其利益；雖有法律上之原因，而其後
    已不存在者，亦同，民法第179條定有明文。另按無權占有
    他人房屋，可能獲得相當於租金之利益，為社會通常之觀念
    （最高法院61年台上字第1695號裁判意旨參照）。經查：
　⒈原告主張租期屆期至110年11月24日止，被告尚未支付3個月
    之相當於租金之不當得利。扣除押租保證金16,000元，被告
    尚應給付8,000元；及被告於110年11月25日起至今，仍未返
    還系爭房屋，未支付相當於租金之不當得利等事實，有租賃
    契約書可佐（見本院卷第27-33頁）。又參以被告高玉黛亦
    不否認現仍居住在系爭房屋，無繳納房租乙情（見本院卷第
    89-93頁）。再參以被告高久茵對原告主張之事實，已於相
    當時期受合法之通知，未於言詞辯論期日到場，亦未提出準
    備書狀爭執者。依本院調查證據之結果，堪信原告之主張為
    真實。
　⒉從而，原告不當得利法律關係，請求被告二人給付原告8,000
    元，被告應自110年11月25日起至遷讓交還系爭房屋之日止
    ，按月給付原告8,000元之相當於租金之不當得利，應屬有
    據，應予准許。
　㈢系爭租約第13條第3項約定：「承租人（按：指被告高久茵）
    未依第一項約定返還房屋時，出租人（按：指原告陳秀鳳）
    得向承租人請求未返還房屋期間之相當月租金額外，並得請
    求相當月租金額一倍（未足一個月者，以日租金折算）之違
    約金至返還為止。」等語，有系爭租約附卷可參（見本院卷
    第31頁）。查被告高久茵違反系爭租約之約定，未履行遷讓
    交還系爭房屋之義務，業如前述，原告陳秀鳳自得依上開約
    定，向被告高久茵請求違約金。又本院審酌被告高久茵未依
    約履行遷讓返還系爭房屋之義務，原告陳秀鳳所受積極損害
    、所失利益，通常為租金收入及租金轉投資之收益，復衡以
    原告已有向被告請求按月給付相當於租金之不當得利(詳前
    述)，並參以原告為處理此事所花費之時間、所支出之費用
    、目前社會經濟狀況，又處於存款低利率之狀況等一切情事
    ，認原告請求之違約金應予酌減為按月以4,000元計算違約
    金為適當，逾此範圍之請求，則不應准許。準此，原告陳秀
    鳳請求被告高久茵給付12,000元（110年8月25日至110年11
    月24日，計算式：4,000元×3個月） ，及自110年11月25日
    起至返還系爭房屋之日止，按月給付原告陳秀鳳4,000元為
    理由，逾此範圍，無理由。
四、綜上所述，原告依民法第767條第1項前段、第455條、系爭
    租約、不當得利之法律關係，聲明請求判決如主文第一至第
    二項所示部分，為有理由，應予准許。原告陳秀鳳依系爭租
    約第13條第3項規定，聲明請求判決如主文第三項所示部分
    ，為有理由，應予准許，逾此範圍，則無理由，應予駁回。
五、本判決係適用簡易程序所為被告敗訴之判決，依民事訴訟法
    第389條第1項第3款規定，應依職權宣告假執行。 
參、本件訴訟費用額確定為2,320元（即裁判費2,320元），依民
    事訴訟法第79條，命由兩造按主文第五項所載負擔。
中　　華　　民　　國　　111 　年　　7　　月　　 15　 日
                      臺灣臺中地方法院臺中簡易庭
                                  法　官　陳佩怡
以上正本係照原本作成。
如不服本判決，應於送達後20日內，向本院提出上訴狀並表明上
訴理由，如於本判決宣示後送達前提起上訴者，應於判決送達後
20日內補提上訴理由書（須附繕本）。如委任律師提起上訴者，
應一併繳納上訴審裁判費。
中　　華　　民　　國　　111 　年　　7　　月　　 15　  日
                                  書記官　許千士